【裁判字號】    99,事聲,332
【裁判日期】    991025
【裁判案由】    消債聲明異議
【裁判全文】
臺灣高雄地方法院民事裁定             99年度事聲字第332號
異  議  人  萬泰商業銀行股份有限公司
法定代理人  丙○○
代  理  人  甲○○
相  對  人  乙○○
上列異議人即債權人因與相對人即債務人間消費者債務清理事件
，對本院司法事務官於民國99年9 月8 日所為98年度司執消債更
字第755 號裁定提出異議，本院裁定如下：
    主  文
原裁定廢棄。
    理  由
一、異議意旨略以：原裁定認相對人每月有固定收入新臺幣（下
    同）15,000元，扣除自己必要支出後，以每月5,000 元作為
    還款方案應屬合理。然相對人現年僅44歲，於積欠龐大債務
    之情況下，卻長期僅以賺取15,000元之月薪為滿足，顯然未
    盡力展現還款之誠意。本件相對人所提更生方案可清償之金
    額，與實際欠款總金額尚有相當之差距，還款成數僅有百分
    之30.59 ，依其情形難謂公允，應提高還款成數，始符合社
    會大眾之期待，避免造成道德風險。爰依法聲明異議等語。
二、按消費者債務清理條例係以謀求債務人經濟生活之重建及社
    會經濟之健全發展為其主要目的，此觀諸該條例第1 條之規
    定甚明。更生制度旨在兼顧債權人或其他利害關係人之權益
    與債務人之經濟生活之平衡調整，使債務人於得以維持基本
    生活之情況下，合理清償債務並重建其經濟生活。復按債務
    人有薪資、執行業務所得或其他固定收入，法院認更生方案
    之條件公允者，得不經債權人會議可決，逕依債務人之聲請
    或依職權以裁定認可更生方案，該條例第64條第1 項定有明
    文。其立法理由略謂：債務人如有薪資、執行業務所得（例
    如：計程車司機之執行業務所得）等固定收入，並將其可處
    分所得之一定部分充為清償，於債權人之權益已有保障，其
    更生程序應更為簡易、迅速，故債務人提出之更生方案，倘
    法院認為其條件公允（例如：清償總額已達債權總額相當成
    數，債權人受償金額不致過低等），得不待債權人會議可決
    ，逕依債務人之聲請或依職權以裁定認可之等語。從而，債
    務人所提更生方案是否不經債權人會議可決即逕予准許，應
    以更生方案是否公允為斷，法院審查更生方案認為公允者，
    始得為認可之裁定。而所謂公允，即更生方案合乎平等原則
    ，應審酌債權人與債務人之利益衡平、債務人之償債能力與
    清償誠意、以及社會公益等因素綜合判斷。
三、經查：本件相對人依消費者債務清理條例規定聲請更生，經
    本院以97年度消債更字第1207號裁定自98年7 月17日下午4
    時開始更生程序後，承辦之司法事務官審酌相對人有固定薪
    資收入每月約15,000元，以及內政部所公布相對人所居住之
    臺灣省地區於98年度之最低生活費用為9,829 元等情，認相
    對人所提出分96期、每月為1 期、每期於每月15日攤還5,00
    0 元、清償總額為480,000 元、清償成數為百分之30.59 之
    更生方案，已幾將上述每月薪資所得扣除最低生活費用後之
    所餘全部金額攤還各債權人，其更生方案當屬公允、適當、
    可行，且無消費者債務清理條例第64條第2 項所定不得認可
    之消極事由存在，而依該條例第64條第1 項規定，不經債權
    人會議可決，逕予認可相對人所提更生方案，且對於抗告人
    未依更生條件全部履行完畢前之生活程度為相當之限制，固
    非無見。然而，相對人自陳其目前擔任路邊攤餐飲助手，每
    月薪資15,000元，是其工作性質應屬於勞工。而依勞動基準
    法第21條規定，工資由勞雇雙方議定之，但不得低於基本工
    資，藉以保障勞工基本生活並維持其購買能力。所謂基本工
    資，係指勞工於正常工作時間內所得之報酬，延長工作時間
    、休假日出勤工作加給之工資均不計入。依行政院所核定現
    行之勞工最低基本工資為每月17,280元、每小時95元，前者
    係指按月計酬且依法定正常工作時數上限（2 週84小時）履
    行勞務之最低報酬，後者則係約定按時計酬者單位時間之最
    低報酬，行政院並已核定自明年1 月1 日起將基本工資分別
    調高為每月17,880元、每小時98元。而相對人出生於55年10
    月29日，此有戶籍謄本附卷可稽，其現年為44歲，正值青壯
    之年。依相對人所提出之診斷證明書，其雖曾因子宮肌腺瘤
    、右側卵巢併子宮內膜異位瘤、骨盆腔黏連而入院接受手術
    治療，然此乃94年9 月間發生之事，距今已相隔5 年餘，依
    正常情形而言應已大致復原。另相對人雖患有高血壓、糖尿
    病，然一般而言亦不至大幅減低相對人勞動能力之程度。是
    以相對人之身體健康狀況而言，其所提更生方案長達8 年之
    履行期間內，均以低於基本工資之15,000元作為評估相對人
    收入之基準，且總清償成數僅有百分之30.59 ，相對人是否
    已盡其償債能力與清償誠意，而符合債權人與債務人間利益
    之衡平公允，甚有可議。揆諸前開說明，原裁定逕予認可相
    對人所提更生方案，容有商榷餘地，異議人執此提出異議，
    核屬有理。爰廢棄原裁定，由司法事務官另行依法審究處理
    ，以臻妥適。
四、依消費者債務清理條例第15條，民事訴訟法第240 條之4 第
    3 項前段，裁定如主文。
中    華    民    國    99    年    10    月    25    日
                      民事第一庭    法  官  譚德周
以上正本係照原本作成。
如對本裁定抗告須於裁定送達後10日內向本院提出抗告狀，並繳
納裁判費新台幣1,000元。
中    華    民    國    99    年    10    月    25    日
                                    書記官  鄭永媚

司法院資訊處製作；財團法人民間司法改革基金會備份。
